臺灣彰化地方法院刑事判決　
110年度訴字第800號
公  訴  人  臺灣彰化地方檢察署檢察官  
被      告  王涵柔


選任辯護人  王苡斯律師(法扶律師)
上列被告因失火燒燬現供人使用之住宅案件，經檢察官提起公訴
（110年度偵字第10383號），被告於本院準備程序進行中就被訴
事實為有罪之陳述，經本院合議庭裁定由受命法官獨任進行簡式
審判程序，判決如下：
    主  文
王涵柔失火燒燬現供人使用之住宅及現有人所在之建築物，處有
期徒刑陸月，如易科罰金，以新臺幣壹仟元折算壹日。
    犯罪事實
一、王涵柔係彰化縣○○鄉○○村○○路○000○0號建築物1樓之承租人(
    該處是屋主許永松、許永綢先出租予李乙峰，李乙峰再轉租
    予王涵柔)。其自民國107年起在該處經印尼小吃店，並在廚
    房內使用瓦斯煮飯鍋煮飯。王涵柔知其應依瓦斯煮飯鍋使用
    說明書之指示正確使用瓦斯煮飯鍋（煮飯完成後，須以手動
    方式將保溫控制鍵拉起，才能完全熄滅火源），或將瓦斯鋼
    瓶開關關閉，否則極易造成瓦斯洩漏引起延燒周邊可燃物。
    惟竟疏未依上述方式操作，而於110年7月1日8時22分許，於
    使用瓦斯煮飯鍋後，未將瓦斯煮飯鍋保溫母火之控制鍵拉起
    以關閉火源，亦未將瓦斯鋼瓶確實關閉，因而造成瓦斯洩漏
    遇火源引燃，延燒周邊可燃物，火勢逐漸向四周擴散；向上
    方延燒至同建物二樓Susiani承租居住的房間（即彰鹿路臨3
    86之5號二樓，由二房東李乙峰轉租予該名屋籍移工），向
    東側依序延燒至相鄰之秀水鄉鶴鳴村彰鹿路臨386之6號建築
    物(盧慶玖所有，供其堆置物品，未作開業使用)、「薪鎧家
    俱行」（彰鹿路382、384、386號，由蔣銘銓出租予潘新章
    經營家俱行）、「鴻華雕刻部」（彰鹿路378號，陳秋霖在
    此經營神桌神轎雕刻製造，及檀香、枕香、工藝雕刻之買賣
    ，並居住於該處）；向西側依次延燒至「沐作家俱行」（彰
    鹿路臨394、396、398號建築物，由屋主蔣煙燈出租予陳慶
    全開設家俱行，從事家俱買賣）、「呈財家具行」（彰鹿路
    臨400號建築物，陳呈聰在此經營販售高級神具、佛像、家
    俱、木雕等物)，以致上述建築物及其內高價之商品、用品
    完全燒燬，另波及相隔一巷之「勝順機車行」（406號建築
    物，黃錦銘在此經營機車行），使該建物之外牆及玻璃因火
    災之高溫而受熱破損。
二、案經彰化縣警察局鹿港分局報請臺灣彰化地方檢察署檢察官
    偵查起訴。
    理  由
一、本判決認定犯罪事實所引用之證據，檢察官、被告王涵柔及
    辯護人均不予爭執證據能力。依司法院110年2月1日院台廳
    司三字第1100003725號函文暨隨函檢附之「裁判書類簡化原
    則」所示：「有罪判決就證據能力部分，若當事人未爭執時
    ，得不予說明」之意旨，本判決不予贅述關於證據能力之意
    見，先予敘明。
二、被告對其於前述時、地，因操作瓦斯煮飯鍋不當，致引發火
    源，而延燒至上述建築物而造成建築物之燬損等情，於本院
    審理時坦承不諱，並有下證據可參，其犯行堪以認定：
　㈠證人及被害人之陳述，包括：證人林家銘(報案人，在附近工
    廠工作之人員)接受消防人員訪談之筆錄、被害人陳俞瑄(臨
    386之5號，地主許永綢女兒)接受消防人員訪談之筆錄、警
    詢筆錄、被害人盧慶玖(臨386之6號)之夫夏立桓接受消防人
    員訪談之筆錄、警詢筆錄、本院準備程序筆錄、被害人陳呈
    聰(臨400號)接受消防人員訪談之筆錄、警詢筆錄本院準備
    程序筆錄、被害人陳秋霖(臨378號)接受消防人員訪談之筆
    錄、警詢筆錄、本院準備程序筆錄、被害人Susiani(承租臨
    386之5號2樓)接受消防人員訪談之筆錄、警詢筆錄、被害人
    黃錦銘(臨406號)接受消防人員訪談之筆錄、警詢筆錄、本
    院準備程序筆錄、被害人蔣煙燈(出租臨394、396、398給陳
    慶全)接受消防人員訪談之筆錄、警詢筆錄、本院準備程序
    筆錄、被害人陳慶全(向蔣煙燈承租臨394、396、398)接受
    消防人員訪談之筆錄、警詢筆錄、本院準備程序筆錄、被害
    人蔣銘銓(出租臨382、384、386給潘章新)接受消防人員訪
    談之筆錄、警詢筆錄、本院準備程序筆錄、被害人潘新章(
    向蔣銘銓承租臨382、384、386)接受消防人員訪談之筆錄、
    警詢筆錄、被害人Susiani接受消防人員訪談之筆錄。
　㈡彰化縣消防局火災原因調查鑑定書。
　㈢火災現場平面圖及物品配置圖。
　㈣火災現場照片資料。
　㈤彰鹿路臨386之5號1樓內部空間配置示意圖。
　㈥火災發生前的街景圖(本院卷第87至107頁)，其中第93頁以文
    字加註之沐作家居具門牌號碼有誤，應更正為「第394、396
    、398號」。
　㈦林內牌炊飯器使用說明書(本院卷第151至159頁)。
　㈧彰化縣消防局函及檢送之照片檔案光碟(本院卷第165頁)，及
    煮飯鍋之外觀照片(第169至177頁)。
　㈨輝力企業有限公司111年2月20日函文及檢送之使用說明書(本
    院卷第181至185頁)、營業用自動瓦斯鍋使用說明書(第187
    至202頁)。
　㈩台灣林內工業股份有限公司111年3月2日林內管字第22302號
    函文關於瓦斯煮飯鍋之說明(本院卷第203至209頁)。　　
三、論罪科刑：
  ㈠刑法第173條第2項失火燒燬現供人使用之住宅或現有人所在
    之建築物罪，係指供人居住之住宅或現有人所在之建築物之
    整體而言，應包括牆垣及其內所有設備、傢俱等一切物品。
    故一失火行為若同時燒燬住宅、建築物與其內之所有物品，
    無論該其他物品為他人或自己所有，與同時失火燒燬數犯罪
    客體之情形不同，均不另成立刑法第175條第3項之失火燒燬
    前2條以外之物，致生公共危險罪（最高法院83年台上字第2
    253號判決意旨參照）；次按刑法上公共危險罪，其所保護
    之法益，重在公共安全，故其罪數應以行為之個數定之。又
    一失火行為所燒燬之對象縱然不同，但行為僅一個，而應為
    整體的觀察，成立單純一罪（最高法院85年度台上字第2608
    號判決意旨參照）。被告雖失火燒燬如犯罪事實欄所示之各
    該建築物，然其僅有一失火行為，依上開說明，應僅論刑法
    第173條第2項之失火燒燬現供人使用之住宅及現有人所在之
    建築物罪。
　㈡爰以行為人之責任為基礎，審酌被告疏未注意操作瓦斯煮飯
    鍋之正確方式，而未將瓦斯煮飯鍋保溫母火之控制鍵拉起以
    關閉火源，亦未將瓦斯鋼瓶確實關閉，因而造成瓦斯洩漏遇
    火源引燃，肇致本件火災事故發生，並造成犯罪事實欄所示
    建築物分別燒燬或受損，除造成大範圍公共危險外，並已對
    他人財產造成相當損害，多位被害人到庭稱其一輩子的心血
    付之一炬、損害金額龐大；並考量被告坦承犯行，態度尚屬
    良好，然迄今未賠償各該被害人之損害；另參酌被告並無前
    科，有其臺灣高等法院被告前案紀錄表可稽，素行尚佳，且
    本案被告係過失犯罪，雖所造成之客觀損害甚鉅，但其主觀
    上的惡性尚非重大，兼衡被告自述曾為外籍配偶，已取得我
    國身分證，已離婚數年、有兩名未年子女由前夫照顧，其會
    協助分擔子女學費，子女也經常來小吃店找被告（本院卷第
    81頁），被告名下有一部小客車，但無其他財產（有稅務電
    子閘門財產所得調件明細表可證）等一切情狀，量處如主文
    所示之刑，並諭知易科罰金之折算標準。
據上論斷，應依刑事訴訟法第273 條之1 第1 項、第299 條第1
項前段、第310 條之2 、第454 條第1 項，判決如主文。
本案經檢察官林裕斌提起公訴，檢察官楊閔傑到庭執行職務。
中　　華　　民　　國　　111 　年　　6 　　月　　23　　日
                  刑事第四庭  法  官  黃玉齡

以上正本證明與原本無異。
如不服本判決應於收受判決後20日內向本院提出上訴書狀，並應
敘述具體理由。其未敘述上訴理由者，應於上訴期間屆滿後20
日內向本院補提理由書（均須按他造當事人之人數附繕本），切
勿逕送上級法院。
告訴人或被害人對於判決如有不服具備理由請求檢察官上訴者，
其上訴期間之計算係以檢察官收受判決正本之日期為準。
中　　華　　民　　國　　111 　年　　6 　　月　　23　　日
                              書記官  吳育嫻
附錄論罪科刑法條：
中華民國刑法第173條
⑴放火燒燬現供人使用之住宅或現有人所在之建築物、礦坑、火
  車、電車或其他供水、陸、空公眾運輸之舟、車、航空機者，
  處無期徒刑或7年以上有期徒刑。
⑵失火燒燬前項之物者，處1年以下有期徒刑、拘役或1萬5千元以
  下罰金。
⑶第1項之未遂犯罰之。
⑷預備犯第1項之罪者，處1年以下有期徒刑、拘役或9千元以下罰
  金。